【裁判字號】    97,台上,1220
【裁判日期】    970321
【裁判案由】    業務過失致人於死
【裁判全文】
最高法院刑事判決            九十七年度台上字第一二二○號
上  訴  人  甲○○
選任辯護人  洪榮彬律師
            吳尚昆律師
            李怡卿律師
上列上訴人因業務過失致人於死案件，不服台灣高等法院中華民
國九十六年五月九日第二審更審判決（九十六年度重交上更(三)字
第四九號，起訴案號：台灣基隆地方法院檢察署八十五年度偵字
第一四五○號），提起上訴，本院判決如下：
    主  文
原判決撤銷，發回台灣高等法院。
    理  由
本件原判決認定：上訴人甲○○以駕駛中國石油股份有限公司（
下稱中油公司）油罐車為業，於民國八十五年一月二十日上午，
駕駛車牌號碼RG－九六五號油罐車，沿台北縣汐止鎮○○路，往
中油公司五堵石門油庫方向行駛，於上午七時十八分許，途經基
隆市○○○路與中油貨櫃專用道左轉時，應注意汽車行駛於市區
道路，時速不得超過四十公里及車前狀況，並隨時採取必要之安
全措施，且依當時情形，又無不能注意之情事，竟疏於注意，貿
然以時速六十至七十公里超速行駛，致左轉彎時，左後輪輾壓正
欲穿越道路之行人蘇蔡菊子，使蘇蔡菊子因此腹腔內出血、脊椎
及骨盆骨折裂，經送醫急救後仍不治死亡，甲○○則於肇事後繼
續駕駛該車，於同日上午七時二十分至上開油庫等情。因而維持
第一審論上訴人以從事業務之人，因業務上之過失，致人於死罪
，處有期徒刑壹年陸月之判決，駁回上訴人在第二審之上訴，固
非無見。
惟查：（一）證據之取捨與事實之認定，固為事實審法院之職權
，惟如調查所得之證據，就待證事實之內容不相一致時，仍應依
經驗法則、論理法則定其取捨，並於判決理由內詳予說明其所得
心證之理由，方足為事實認定之依據。原判決雖據證人吳璟暉（
原名吳景輝，八十九年六月二十一日更名）於警詢、檢察官偵查
、第一審及原審前審之證述，認定：上訴人疏於注意，貿然以時
速六十至七十公里超速行駛，致左轉彎時，左後輪輾壓被害人蘇
蔡菊子等情。然證人吳璟暉於警詢時固稱：「肇事車當時是由汐
止轉中油貨櫃專用道往高速公路方向行駛，我見當時肇事車子完
全沒停下，該車當時速度約六、七十公里每小時」云云（見警卷
(一)第五頁背面）。惟其於第一審調查時則證以：「……我車停在
油罐車後面，綠燈時油罐車加速開過去，我就看到油罐車後輪壓
到一位婦人……」；嗣於原審上訴審調查時供證：「（問：被告
當時左轉是何速度？是否七十公里？）不可能七十，七十是逃逸
時，左轉後的速度，是我追他時，看我碼錶是七十，壓他時我無
法判斷……」；原審前審審理時證述：「我在等紅綠燈時有瞄一
下左邊，看到一婦人拿傘，與我同方向往基隆方向，要穿越馬路
，她是平行不是橫越，我們在等紅錄燈，在我的左側，油罐車第
一台，我是第二個……後來前面變燈，油罐車跟這輛貨櫃車兩台
車同時要爭道左轉……這時婦人剛好走過來，前面油罐車開動，
貨櫃也開動，我跟著油罐車開動，可是開到撞到婦人的地方，貨
櫃車趕快停下不敢動，油罐車輾過去那婦人……」各等語（見第
一審卷第二十五頁、原審上訴卷第二十七頁背面、原審更(二)卷第
五十一至五十二頁）。果證人於第一審、原審上訴審及原審前審
所證無訛，上訴人所駕之油罐車如於綠燈亮後加速時，始輾壓被
害人，其當時之時速能否達六十至七十公里，似有疑義，原判決
就上開不同之陳述，未於理由內詳予說明其取捨之心證理由，自
有判決理由不備之違誤。（二）原判決認定上訴人係超速行駛致
左轉彎時，左後輪撞及正欲穿越道路之被害人，如果無訛，則上
訴人有無不依規定讓行人優先通行，因而致人死亡，應依道路交
通管理處罰條例第八十六條第一項之規定加重其刑之情形，原判
決未調查說明，亦有未當。本院第一次發回意旨已詳細指明，原
判決仍恝置不理，而為相同推斷，其瑕疵依然存在，自屬無可維
持。以上或為上訴意旨所指摘，或為本院得依職權調查之事項，
應認原判決仍有撤銷發回之原因。
據上論結，應依刑事訴訟法第三百九十七條、第四百零一條，判
決如主文。
中    華    民    國  九十七  年    三    月  二十一  日
                      最高法院刑事第四庭
                          審判長法官  林  增  福
                                法官  張  清  埤
                                法官  陳  世  雄
                                法官  蔡  國  在
                                法官  邱  同  印
      本件正本證明與原本無異
                                      書  記  官
中    華    民    國  九十七  年    三    月  二十八  日
                                                      Ｋ


司法院資訊處製作；財團法人民間司法改革基金會備份。
